臺灣臺北地方法院民事裁定　　　　　　　　　　　　　九十三年度財管字第三二號
　　聲　請　人　乙○○
聲請人聲請指定被繼承人甲○○、李霖森遺產管理人事件，本院裁定如左：
    主      文
聲請駁回。
程序費用由聲請人負擔。
    理      由
一、按繼承開始時，繼承人有無不明，而無親屬會議或親屬會議未於一個月內選定遺
    產管理人者，利害關係人得聲請法院選任遺產管理人，民法第一千百七十七條、
    第一千一百七十八條規定甚明。先順序繼承人均拋棄其繼承權時，其次順序繼承
    人或第四順序之繼承人均拋棄其繼承權者，則準用關於無人承認繼承之規定。次
    按遺產繼承人除配偶外，以直系血親卑親屬為第一順序繼承人，並以親等近者為
    先，民法第一千一百三十八條第一款、第一千一百三十九條亦有明文。
二、本件聲請意旨略以：聲請人為被繼承人甲○○（民國六年十二月二十四日生、身
    分證統一編號：Ｚ000000000號、住台北市○○路○段八三巷三號、九
    十三年二月十五日死亡）、李霖森（民國○○○年○月○○日生、
    號：Ｚ000000000號、住台北市○○路○段八三巷三號、民國九十二年
    七月十四日死亡）之債權人。被繼承人李霖森、甲○○共積欠聲請人新台幣（以
    下同）三百五十萬元迄未清償，其中被繼承人李霖森之妻曾莉為大陸地區人民且
    定居大陸，因被繼承人之遺產乏人管理，聲請人爰基於利害關係人之身分，聲請
    指定被繼承人李霖森、甲○○之遺產管理人云云。
三、本件聲請人主張之事實，固據其提出
（一）被繼承人李霖森於九十二年九月四日死亡時，其配偶曾莉及長男李正鈞（民國
      八十五年四月十五日生、
      一順序繼承人。其中繼承人李正鈞係被繼承人李霖森與大陸地區人民曾莉所生
      之子，李正鈞為臺灣地區人民，有其
      李霖森之遺產無待聲明，而經本院查證李正鈞尚未拋棄對被繼承人李霖森之遺
      產繼承權，可見被繼承人李霖森並非無繼承人之情形，是聲請人聲請選任被繼
      承人李霖森之遺產管理人，核與首揭規定不符。
（二）被繼承人甲○○有子女李美玉、李麗玉、李江達及李霖森，其中李霖森先於甲
      ○○死亡，有
      時並無配偶，故其四名子女依民法第一千一百三十八條規定為其第一順位繼承
      人，其中長男李霖森於繼承開始前死亡，李霖森之應繼分由其直系血親卑親屬
      即李霖森之子李正鈞代位繼承，此觀諸民法第一千一百四十條規定自明；其餘
      被繼承人甲○○之子女李美玉、李麗玉、李江達則於甲○○死亡後具狀向本院
      聲明拋棄，經本院於九十三年三月十二日以北院錦家事九十三年度繼字第二五
      九號通知准予備查，業經本院調卷查明無誤，惟代位繼承人李正鈞尚未為拋棄
      繼承之聲明，則被繼承人甲○○之遺產自應由李正鈞繼承，被繼承人甲○○既
      有李正鈞為其繼承人，聲請人聲請選任被繼承人甲○○之遺產管理人，核與首
      揭規定不符。
四、聲請人之聲請於法不合，應予駁回。
五、依非訟事件法第八條第一項前段裁定如主文。
中　　　華　　　民　　　國　　九十三　　年　　　八　　　月　　三十一　　日
                                      家事庭法官    林妙黛
右正本證明與原本無異。
如不服本裁定應於送達後十日內向本院提出抗告狀，並繳納抗告費新臺幣一千元。
中　　　華　　　民　　　國　　九十三　　年　　　八　　　月　　三十一　　日
                                      書  記  官    尹遜言
